臺灣高等法院民事判決　　　　　　　　　94年度家上字第81號
上　訴　人　甲○○
被上訴人　　乙○○
訴訟代理人　陳志浩律師
上列當事人間請求離婚事件，上訴人對於中華民國 94年2月17日
臺灣士林地方法院 93年度婚字第561號第一審判決提起上訴，本
院於94年7月12日言詞辯論終結，判決如下：
    主      文
上訴駁回。
第二審訴訟費用由上訴人負擔。
    事實與理由
一、被上訴人起訴主張：
  (一)兩造於民國（下同）68年11月結婚，育有二子。上訴人長年
    以來，皆因揮霍成性而在外負債，屢由伊四處籌錢償還，代
    其解決。最近上訴人復強要伊申辦信用貸款近新台幣（下同
    ） 200萬元，供其開設公司營業，並以董事長自居，假藉應
    酬之名，鎮日在外花天酒地。伊任職於馬偕醫院，薪水有限
    ，除需養家活口外，仍需代上訴人背負債務，伊因受上訴人
    連累擔保背負的債務，已逾500萬元。
  (二)上訴人為向伊索錢，謠稱伊在外與人有染，揚言找徵信社調
    查抓姦，並動手毆打伊，伊忍無可忍，只好暫時搬至胞姊家
    中居住。自伊離家以來，上訴人以幾近疲勞轟炸之方式，打
    電話騷擾、恐嚇、謾罵，使伊精神近乎崩潰。又上訴人經常
    酗酒後至伊工作場所大吵大鬧，並取走伊物品，造成伊及同
    事之驚恐不安。上訴人並曾多次對伊施加暴力，足認伊受有
    上訴人不堪同居之虐待，且依上開各情事可認兩造婚姻具有
    難以維持之正當理由，爰依民法第1052條第1項第3款及同條
    2項規定訴請離婚。
二、上訴人則辯稱：
    伊並未強要被上訴人申辦信用貸款近 200萬元，係被上訴人
    自行向合庫、富邦、誠泰等三家銀行申辦 170萬元之信用貸
    款，伊未取分文。至於成立公司，係由被上訴人與訴外人李
    信一主導，伊僅為中間介入，伊任董事長係由兩位主導者推
    舉。伊並未連累被上訴人背債500萬元。93年6月底被上訴人
    與伊出外用餐後，伊詢問被上訴人為何一直在某男性友人旁
    邊，下車後被上訴人打伊一巴掌，伊始反打被上訴人一巴掌
    。另一次是被上訴人之男性友人向伊要脅只要被上訴人不承
    認與他有關係，伊不敢對他如何，伊質問被上訴人此事，為
    此兩造又發生口角及拉扯。上訴人固曾至被上訴人工作場所
    3 次，但並無大吵大鬧之情事，被上訴人所述與事實不符。
三、原審為上訴人敗訴之判決，上訴人上訴聲明為：
  (一)原判決廢棄。
  (二)被上訴人第一審之訴駁回。
    被上訴人答辯聲明：上訴駁回。
四、被上訴人主張兩造於68年間結婚，婚姻關係現仍存續中之事
    實，已據提出戶籍謄本為證，復為上訴人所不爭，堪信為真
    實。
五、被上訴人主張多次遭上訴人施暴之事實，上訴人僅坦承於93
    年6月間因被上訴人出手而反手毆打被上訴人，及其於93年7
    月間返家質問被上訴人有關其在外交友情形，二人發生口角
    後毆打被上訴人等節，但否認在馬偕紀念醫院毆打被上訴人
    。惟查，被上訴人主張之事實，除提出馬偕紀念醫院診斷證
    明書為證（原審卷第 8頁）外，另據證人即被上訴人之姐陳
    天雪於原審證稱：「今年 7月10日在兩造竹圍家中，……當
    天晚上被告（即上訴人）喝醉酒回來，就不斷唸原告（即被
    上訴人）在外有男人之類的話，我就出來勸被告不要吵，讓
    家人好好睡覺，但被告仍不斷吵鬧，大約三、四點，因為原
    告遭被告吵得受不了，就從房間出來，兩造就發生口角，我
    聽到兩造發生爭吵聲就出來看，就看到被告把我妹妹推向牆
    邊，原告剛好反彈回來撞到我。……被告施暴後就向我下跪
    ，向我說對不起，因為覺得我去他家做客，對我不好意思。
    」，以及兩造之女周芷鴻證稱：「我前後共看過一、二次，
    其中一次是在我唸國中時，我爸爸喝醉酒後，對我媽媽拳打
    腳踢，另一次是在今年七月間於竹圍家中，當天我看到我爸
    爸推我媽媽，造成我媽媽手臂受傷。……今年七月間，我媽
    媽被我爸爸打後，就搬到我四姨家住。……今年兩造吵架的
    時候，我爸爸就會罵我媽媽討客兄，我父親曾打電話給我叔
    叔阿姨說我媽媽偷人。……在今年六、七月間我媽媽搬出去
    之前，只要我爸爸有喝酒就回家大吵大鬧，讓我和我媽媽都
    無法睡覺。那段時間我爸爸幾乎每天都喝酒，幾乎從晚上十
    一點回家吵到凌晨一、二點或二、三點」等語綦詳（原法院
     93年11月8日言詞辯論筆錄參照）。另據證人陳天采於原審
    證稱：「（問：被告是否曾到原告之工作場所吵鬧？）是的
    ，共有三次，第一次是在今年7月10日於馬偕醫院16樓，我
    和原告都在馬偕醫院工作，當天被告在走廊走來走去，我問
    他來醫院做什麼，他說來捉姦，我說：『我姊姊對該婚姻已
    經夠忍耐了，你為何不懂得珍惜？』，被告就很生氣，並說
    我不懂他們之間的事，當天被告並沒有吵鬧，只跟我講了那
    些話。第二次是今年7月12日，早上7點多我到醫院，我到4
    樓原告辦公室找原告，我與原告聊了大約半小時，走出辦公
    室，就看到被告在門外，我將此事告訴原告，我就回去 9樓
    的辦公室，我一回我辦公室，原告辦公室的人就打電話來說
    ，被告到原告辦公室敲原告的桌子，並將原告的背包帶走，
    我就衝下樓到原告的辦公室，發現確實原告的背包不見了，
    就打電話請警衛上來處理，但後來也沒找到被告。第三次是
    在今年8 月12日早上8點多，我在醫院4樓電梯口看到兩造發
    生拉扯，原告不斷喊救命，但被告仍不放手，繼續對原告拳
    打腳踢，當時我就喊了：『你這個魔鬼』，結果被告一看到
    我就跑走了。」（參原審卷第49、50頁）足見上訴人確曾至
    被上訴人工作場所騷擾。被上訴人主張受上訴人施暴及虐待
    ，堪認為真實。
六、按婚姻以夫妻之共同生活為目的，夫妻應以誠摯相愛為基礎
    ，相互尊重、忍讓與諒解，共同建立和諧美滿幸福之家庭。
    倘其一方予他方以身體上或精神上不可忍受之痛苦，致無從
    繼續保持共同生活之圓滿、安全及幸福，而生婚姻之破綻，
    即屬不堪同居之虐待；誣稱其妻與人通姦，使之感受精神上
    之痛苦，致不堪繼續同居，不得謂非民法第一千零五十二條
    第三款所稱之不堪同居之虐待，分別有最高法院92年度台上
    字第1356號判決，40年台上字第1276號判例可資參照。如上
    所述，上訴人動輒對被上訴人施暴，尤其自93年6、7月間起
    ，經常酒後深夜返家鬧事，並干擾被上訴人及其他家人睡眠
    ，致被上訴人不堪其擾而離家他住。又上訴人並無被上訴人
    在外結交男友之事證，單純聽聞他人轉述而指摘被上訴人與
    人有染（原審卷第38頁），甚至在兩造親友面前指稱被上訴
    人不貞，使被上訴人精神上痛苦不堪，揆諸前揭裁判意旨，
    可認上訴人之舉，係施以被上訴人身體及精神上不可忍受之
    痛苦，而構成不堪同居之虐待，被上訴人據以訴請離婚，於
    法有據，應予准許。原審為上訴人敗訴之判決，於法並無不
    合。上訴意旨猶執與本件事實認定無關之其無強要被上訴人
    貸款供其花用，及空言否認證人陳天雪之證言，指摘原判決
    不當，求予廢棄，為無理由，應予駁回。
七、至兩造其餘之攻擊防禦方法及未經援用之證據，經本院斟酌
    後，認為均不足以影響本判決之結果，自無逐一詳予論駁之
    必要，又兩造所生子女周芷鴻為 71年3月14日生，周河賢為
     74年7月20日生，均已成年，爰不予諭知對於其權利義務之
    行使或負擔之人，併此敘明。
八、據上論結，本件上訴為無理由，依民事訴訟法第449條第1項
    、第78條，判決如主文。
中　　華　　民　　國　　94　　年　　7　　月　 　26　　日
                 民事第十七庭  審判長法  官  沈方維
                                     法  官  湯美玉
                                     法  官  陳金圍
以上正本係照原本作成。
如不服本判決，應於收受送達後二十日內向本院提出上訴書狀，
其未表明上訴理由者，應於提出上訴後二十日內向本院補提理由
書狀（均須按他造當事人之人數附繕本）上訴時應提出委任律師
或具有律師資格之人之委任狀；委任有律師資格者，另應附具律
師及格證書及釋明委任人與受任人有民事訴訟法第四百六十六條
之一第一項但書或第二項（詳附註）所定關係之釋明文書影本。
中　　華　　民　　國　　94　　年　　7 　　月　　27　　日
                                    書記官  章大富
附註：
民事訴訟法第四百六十六條之一（第一項、第二項）：
對於第二審判決上訴，上訴人應委任律師為訴訟代理人。但上訴
人或其法定代理人具有律師資格者，不在此限。
上訴人之配偶、三親等內之血親、二親等內之姻親，或上訴人為
法人、中央或地方機關時，其所屬專任人員具有律師資格並經法
院認為適當者，亦得為第三審訴訟代理人。
